【裁判字號】    90,台上,3796
【裁判日期】    900621
【裁判案由】    違反槍砲彈藥刀械管制條例
【裁判全文】
最高法院刑事判決                                九十年度台上字第三七九六號
    上   訴   人  台灣高等法院台南分院檢察署檢察官
    上   訴   人
   （被       告）乙○○
    上訴人即被告  丙○○
                  甲○○
右上訴人等因被告等違反槍砲彈藥刀械管制條例案件，不服台灣高等法院台南分院中
華民國八十八年三月九日第二審判決（八十七年度上訴字第一七九七號，起訴案號：
台灣台南地方法院檢察署八十五年度偵字第一一六五一號），提起上訴，本院判決如
左：
    主  文
原判決撤銷，發回台灣高等法院台南分院。
    理  由
本件原判決引用第一審判決書所記載之事實、證據及理由，認定：上訴人即被告丙○
○、乙○○基於共同犯意，未經許可，於民國（下同）八十五年四月間，由丙○○以
每支新台幣（下同）一千元之代價，委託乙○○在台南縣永康市○○○街二十九號，
將六支仿半自動手槍製造之玩具槍槍管另行車造金屬槍管，使其可發射子彈，丙○○
於同年六月間取得乙○○完成之六支槍管後，即在台南市○○街二七五巷七十一號住
處，加以裝配成具殺傷力之土造手槍四支，旋即於同年六月間在上開住處以七千元之
代價委由綽號「黑狗」之不詳姓名男子售予另一不詳姓名之人；上訴人即被告甲○○
得知丙○○擁有槍彈後，乃於同年七月中旬向丙○○借得其中二支土造手槍及子彈十
四顆，未經許可而持有之，並於數日後使用五發子彈後返還於丙○○；嗣於八十五年
十月五日十九時許，經警在台南縣關廟鄉龜洞村六十一號查獲丙○○非法持有如第一
審判決附表一所示之物，並在乙○○住處查獲改造槍管五支，及在丙○○住處查獲如
同上判決附表二所示之物等情。因而維持第一審依刑法第二條第一項但書規定比較新
舊法，適用最有利於被告等之修正前槍砲彈藥刀械管制條例之規定，論處被告丙○○
、乙○○共同未經許可製造可發射子彈具有殺傷力之改造手槍及甲○○未經許可無故
持有可發射子彈具有殺傷力之改造手槍罪刑（並均應於刑之執行完畢或赦免後令入勞
動場所強制工作年）之判決，駁回被告等在第二審之上訴。固非無見。
惟查：一、檢察官就被告之全部犯罪事實以實質上或裁判上一罪起訴者，因各該部分
事實間互有不可分關係，法院自應就全部事實予以合一審判，如僅就其中一部分加以
審認，而置其他部分於不顧，即屬刑事訴訟法第三百七十九條第十二款所稱「已受請
求之事項未予判決」之違法；此與以可分數罪起訴，如有漏判，仍可補判之情形，迥
然有別。本件檢察官起訴書證據並所犯法條欄雖僅載稱「核被告丙○○、乙○○所為
，均犯修正前槍砲彈藥刀械管制條例第十條第一項之罪，被告甲○○所為，係犯同條
第三項之罪」，但其犯罪事實欄已明載「丙○○之友人甲○○得知蘇某擁有槍彈，乃
於同年七月中旬在蘇某住處向蘇某借得其中二支土造手槍及子彈十四發，未經許可而
持有之」云云，應認丙○○、甲○○分別未經許可持有彈藥部分之犯罪事實，亦在其
起訴範圍之內，僅係漏載該部分之所犯法條而已。原審對於被告丙○○、甲○○被訴
上開全部之犯罪事實，應否予以合一審判？各該被告被訴持有彈藥部分，是否成立犯
罪？與其餘論罪部分之法律關係如何？俱未詳予說明論斷，自難謂無已受請求之事項
未予判決及判決理由不備之違法。二、槍砲彈藥刀械管制條例第十九條第一項固規定
犯該條例第七條、第八條、第十一條、第十二條第一項至第三項、第十三條第一項至
第三項之罪，經判處有期徒刑者，應於刑之執行完畢或赦免後，令入勞動場所強制工
作，其期間三年。但按保安處分係對受處分人將來之危險性所為拘束其身體、自由等
之處置，以達教化與治療之目的，為刑罰之補充制度。本諸法治國家保障人權之原理
及刑法之保護作用，其法律規定之內容，應受比例原則之規範，使保安處分之宣告，
與行為人所為行為之嚴重性，行為人所表現之危險性，及對於行為人未來行為之期待
性相當。司法院大法官會議因而對該規定於八十七年十二月十八日著成釋字第四七一
號解釋例，明示該條例第十九條第一項所定，不問對行為人有無預防矯治其社會危險
性之必要，一律宣付強制工作三年，致限制其中不具社會危險性之受處分人之身體、
自由部分，其所採措施與所欲達成預防矯治之目的及所需程度，不合憲法第二十三條
所定之比例原則，宣告自解釋例公布之日起不予適用。但就解釋全文觀之，卻復就同
條例第十九條第一項所列舉之罪，釋示若依個案情節審查符合比例原則之部分，仍應
適用該條例之規定宣告保安處分，並非完全宣示該條項之宣告保安處分強制工作規定
，悉在違憲不予適用之列。第一審判決逕依槍砲彈藥刀械管制條例第十九條第一項規
定對被告等宣告強制工作，原審於上開解釋公布後之八十八年三月九日判決，以被告
等之行為情節重大，對社會具有危險性，認為符合比例原則，而有宣付保安處分之必
要，但其對於所宣告強制工作，如何與被告等行為之嚴重性，行為人所表現之危險性
，及對於行為人未來行為之期待性相當之論敘，仍未臻詳盡，復不分情節之輕重，即
遽維持第一審一律宣付強制工作三年之判決，亦嫌速斷自難昭折服。三、原判決引用
第一審判決書所記載之事實，既認定「丙○○於同年六月間取得乙○○完成之六支槍
管後，即在台南市○○街二七五巷七十一號住處，加以裝配成具殺傷力之土造手槍四
支，旋即於同年六月間在上開住處以七千元之代價委由綽號『黑狗』之不詳姓名男子
售予另一不詳姓名之人」，似謂該裝配完成之土造手槍四支，已全部出售予該不詳姓
名之人，卻又謂「甲○○得知丙○○擁有槍彈後，乃於同年七月中旬向丙○○借得其
中二支土造手槍……，未經許可而持有之」，前後不無矛盾，顯有可議。以上諸端，
或為檢察官及被告等上訴意旨所指摘，或為本院得依職權調查之事項，應認原判決有
撤銷發回之原因。
據上論結，應依刑事訴訟法第三百九十七條、第四百零一條，判決如主文。
中      華      民      國     九十     年      六      月    二十一    日
                              最高法院刑事第十二庭
                                  審判長法官  呂  潮  澤
                                        法官  陳  世  雄
                                        法官  孫  增  同
                                        法官  林  開  任
                                        法官  蕭  權  閔
      右正本證明與原本無異
                                              書  記  官
中      華      民      國     九十     年      六      月    二十八    日


司法院資訊處製作；財團法人民間司法改革基金會備份。
